【裁判字號】    94,訴,2471
【裁判日期】    950724
【裁判案由】    毒品危害防制條例
【裁判全文】
臺灣板橋地方法院刑事判決              94年度訴字第2471號
公  訴  人  臺灣板橋地方法院檢察署檢察官
被      告  甲○○
                    （現於臺灣臺北看守所羈押中）
上列被告因違反毒品危害防制條例案件，經檢察官提起公訴（94
年度毒偵字第5074號、94年度核退毒偵字第1798號），暨移送併
案審理（臺灣板橋地方法院檢察署95年度毒偵字第2788號、95年
度毒偵字第3828號、95年度毒偵字第1108號、臺灣臺北地方法院
檢察署95年度毒偵字第284 號），被告於本院準備程序進行中就
被訴事實為有罪之陳述，經本院告知被告簡式審判程序之旨，並
聽取當事人之意見後，合議庭裁定由受命法官獨任進行簡式審判
程序，本院判決如下：
    主  文
甲○○連續施用第一級毒品，累犯，處有期徒刑壹年陸月，扣案
之第一級毒品海洛因驗餘淨重零點捌陸公克、殘渣袋貳只內殘留
之第一級毒品海洛因（量微無法驗重），沒收銷燬；上開包裝海
洛因之外包裝袋柒只、海洛因殘渣袋貳只、注射針筒參支、分裝
吸管壹支，均沒收；又連續施用第二級毒品，累犯，處有期徒刑
壹年貳月，扣案之第二級毒品安非他命驗餘淨重貳點伍公克沒收
銷燬；上開包裝安非他命之外包裝袋壹紙及分裝吸管壹支，均沒
收。應執行有期徒刑貳年陸月，扣案之第一級毒品海洛因驗餘淨
重零點捌陸公克、殘渣袋貳只內殘留之第一級毒品海洛因（量微
無法驗重）、第二級毒品安非他命驗餘淨重貳點伍公克，均沒收
銷燬；上開包裝海洛因之外包裝袋柒只、海洛因殘渣袋貳只、包
裝安非他命之外包裝袋壹只、注射針筒參支、分裝吸管壹支，均
沒收。
    事  實
一、甲○○於民國88年間因施用毒品案件，經臺灣台北地方法院
    以88年度毒聲字第1571號裁定將其送往勒戒處所觀察、勒戒
    ，認無繼續施用毒品之傾向後，經臺灣臺北地方法院檢察署
    檢察官以88年度毒偵緝字第45號為不起訴處分確定。甲○○
    復因施用毒品案件，經臺灣士林地方法院以89年度毒聲字第
    5850號裁定將其送往勒戒處所觀察、勒戒後，認有繼續施用
    毒品之傾向，再由該院以89年度毒聲字第2230號裁定令其入
    戒治處所施以強制戒治1 年，嗣因無繼續戒治之必要，由該
    院以90年度毒聲字第616 號裁定停止戒治，所餘戒治期間交
    付保護管束，並於90年5 月31日停止戒治出所，保護管束期
    滿日為90年11月26日，保護管束期滿未經撤銷者，視為強制
    戒治期滿。而此二犯施用毒品部分亦經臺灣士林地方法院檢
    察署檢察官以89年度毒偵緝字第312 號聲請簡易判決處刑，
    並由臺灣士林地方法院以90年度簡字第640 號簡易判決判處
    有期徒刑5 月確定，於92年ll月12日執行完畢（於本件構成
    累犯）。
二、詎甲○○仍不知悛悔，明知海洛因、（甲基）安非他命為毒
    品危害防制條例第2 條第2 項第1 、2 款所規定之第一級毒
    品、第二級毒品，竟基於施用第一級毒品之犯意，於前開強
    制戒治執行完畢後5 年內之93年底某日起至95年5 月17日某
    時止，分別在臺北縣中和市○○路○ 段142 巷17 弄37 號5
    樓頂加蓋處、臺北縣永和市○○路11號5 樓住處、臺北縣新
    店市○○街53號7 樓及其他不詳處所，以將第一級毒品海洛
    因用水稀釋再用注射針筒施打於身體手臂之方式，施用第一
    級毒品海洛因數次，並基於施用第二級毒品之犯意，於上開
    時間，分別在臺北縣永和市○○路11號5 樓、臺北縣新店市
    ○○街53號7 樓及其他不詳處所，以將甲基安非他命放置於
    玻璃球吸食器中燒烤吸食其生成煙霧之方式，施用第二級毒
    品甲基安非他命（起訴書誤載為安非他命，應予更正，以下
    均同）數次。嗣分別於(1)94年1 月22日17時許在臺北縣中和
    市○○路與秀峰街口查獲，經甲○○同意搜索，為警於其位
    於臺北市○○區○○路1 段128 號2 樓住處，扣得甲○○所
    有之第一級毒品海洛因5 包（驗餘淨重0.72公克）、安非他
    命1 包（驗餘淨重2.5 公克）、甲○○所有供施用海洛因所
    使用之注射針筒1 支、海洛因殘渣袋2 只及供施用海洛因及
    甲基安非他命所使用之分裝吸管1 支；(2)94年3 月18日14時
    許，為警在臺北縣中和市○○○路60號2 樓處查獲；(3)94年
    8 月16日22時30分許，為警在臺北縣新店市○○街與安成街
    口查獲，並扣得甲○○所有之第一級毒品海洛因2 包（驗餘
    淨重0.14公克）；(4)95年1 月19日14時50分許，為警持本院
    核發之搜索票在臺北縣中和市○○路○ 段159 巷17號14樓查
    獲，並扣得甲○○所有供施用海洛因所使用之注射針筒1 支
    ；(5)95年1 月22日凌晨零時30分許，為警在臺北縣中和市○
    ○路158 巷3 之1 號樓梯間查獲；(6)95年5 月18日19時許，
    為警在臺北縣永和市○○路11號5 樓查獲，並扣得甲○○所
    有供施用海洛因所使用之注射針筒1 支。
三、案經臺北縣政府警察局中和分局、臺北市政府警察局萬華分
    局報告臺灣板橋地方法院檢察署檢察官偵查起訴，暨移送併
    案審理，經合議庭裁定以簡式審判程序審理。
    理  由
壹、程序方面：
    查本件被告甲○○所犯並非死刑、無期徒刑、最輕本刑為3
    年以上有期徒刑之罪或高等法院管轄第一審案件，而其於準
    備程序進行中，被告先就被訴事實為有罪之陳述，經法官告
    知簡式審判程序之旨，並聽取公訴人及被告之意見後，本院
    認適宜改依簡式審判程序進行，爰依刑事訴訟法第273 條之
    1 第1 項、第284 條之1 規定，由本院合議庭以裁定由受命
    法官獨任進行簡式審判程序，合先敘明。
貳、實體方面：
一、上開犯罪事實，業據被告甲○○於本院調查、審理時坦承不
    諱（詳本院95年6 月26日、95年7 月3 日訊問筆錄及95年7
    月10日審判筆錄），而除被告自白外，被告為警採集之尿液
    檢體分別送請臺灣檢驗科技股份有限公司以酵素免疫分析法
    、氣相層析質譜儀分析法鑑驗結果，均呈海洛因、甲基安非
    他命之代謝物嗎啡及甲基安非他命陽性反應，有該公司94年
    2 月21日、94年9 月6 日、95年2 月8 日、95年2 月22日、
    95年6 月21日出具之濫用藥物尿液檢驗報告書5 紙及臺灣尖
    端先進生技醫藥股份有限公司94年3 月25日之濫用藥物檢驗
    報告1 紙在卷可按，並有海洛因7 包、安非他命1 包、注射
    針筒3 支、分裝吸管1 支、海洛因殘渣袋2 只扣案可資佐證
    。而扣案之海洛因7 包（驗餘淨重計0.86公克）經送法務部
    調查局鑑驗結果，含海洛因成分，有該局94年3 月18日調科
    壹字第060009482 號及94年11月8 日調科壹字第020007476
    號鑑定通知書2 紙在卷可證，另扣案之安非他命1 包（驗餘
    淨重2.5 公克），經臺北縣政府警察局中和分局警員以試劑
    檢驗結果，呈安非他命反應，亦有該局毒品初步鑑驗報告書
    1 紙附卷可佐。另人體施用甲基安非他命後，其主要代謝物
    中，未改變型態之甲基安非他命占施用劑量達百分之43，安
    非他命則約為百分之5 ；人體若係施用安非他命後，主要代
    謝物中則有未改變型態之安非他命，但無甲基安非他命，此
    經法務部調查局以93年5 月4 日調科壹字第0936241398 0
    號函釋明在案，足見人體若施用安非他命，其尿液代謝物不
    可能出現甲基安非他命，惟人體若施用甲基安非他命，其尿
    液代謝物除主要有甲基安非他命外，亦可能有少量之安非他
    命。是本件被告之尿液除呈現甲基安非他命之陽性反應外，
    尚有少量之安非他命，依上開函示，被告自不可能係施用安
    非他命，而應係施用甲基安非他命，公訴意旨認被告係施用
    安非他命，容有誤解。是被告上開自白查與事實相符，堪予
    採信。本件被告施用毒品犯行，事證明確，犯行堪以認定，
    應依法論科。
二、查被告行為後，刑法業於94年2月2日修正公布，95年7月1日
    起施行，其中與本件有關之第2 條（新舊法比較）、第47條
    （累犯）、第51條第5 款（定執行刑）均業已修正，並刪除
    刑法第56條（連續犯）之規定。按「行為後法律有變更者，
    適用行為時之法律，但行為後之法律有利於行為人者，適用
    最有利於行為人之法律」，修正後刑法第2 條第1 項定有明
    文。此條規定係規範行為後法律變更所生新舊法律比較適用
    之準據法，本身尚無新舊法比較之問題，於新法施行後，應
    一律適用新法第2 條第1 項之規定，為「從舊從輕」之比較
    ，先予敘明。再按本次法律變更，比較時應就罪刑有關之共
    犯、未遂犯、想像競合犯、牽連犯、連續犯、結合犯，以及
    累犯加重、自首減輕暨其他法定加減原因（如身分加減）與
    加減例等一切情形，綜其全部罪刑之結果而為比較（最高法
    院95年5 月23日95年度第8 次刑庭會議決議參照）。茲就本
    件新舊法比較結果說明如下：
(一)按「連續數行為而犯同一之罪名者，以一罪論，但得加重其
    刑至二分之一」，修正前刑法第56條定有明文，此條文經修
    正刪除。亦即被告基於概括犯意所為之數行為，自95年7 月
    1 日起已不再成立連續犯而得論以一罪，而應依具體行為之
    性質論罪。查被告本案所為多次施用第一級毒品及第二級毒
    品犯行均發生於新法施行之前，被告施用第一級毒品及第二
    級毒品所為之各次行為，時間、地點、對象，各均獨立，但
    其時間緊接，所犯係構成要件相同之罪名，主觀上顯係基於
    概括犯意所為，為連續犯，依修正前刑法第56條規定，論以
    一罪，較依新法分論以多次施用第一級毒品及第二級毒品罪
    之結果，對被告較為有利。
(二)另修正後刑法第47條第1 項規定「受徒刑之執行完畢，或一
    部之執行而赦免後，五年以內故意再犯有期徒刑以上之罪者
    ，為累犯，加重本刑至二分之一」，與修正前刑法第47條規
    定「受有期徒刑之執行完畢，或受無期徒刑或有期徒刑一部
    之執行而赦免後，五年以內再犯有期徒刑以上之罪者，為累
    犯，加重本刑至二分之一」不同，亦即若被告再犯者係故意
    犯罪，則修正前、後之規定，均成立累犯，適用修正前之規
    定，對於被告並無不利。
(三)又修正前刑法第51條規定：「數罪併罰，分別宣告其罪之刑
    ，依左列各款定其應執行者：」，其中第5 款規定：「宣告
    多數有期徒刑者，於各刑中之最長期以上，各刑合併之刑期
    以下，定其刑期。但不得逾二十年」，修正後刑法第51條第
    5 款規定：「宣告多數有期徒刑者，於各刑中之最長期以上
    ，各刑合併之刑期以下，定其刑期。但不得逾三十年」，比
    較結果，修正後刑法並非較有利於被告。
(四)綜上，前揭刑法第56條連續犯之刪除、第51條定執行刑之修
    正、第47條累犯規定之變更，乃係科刑規範事項之變更，自
    應依刑法第2 條第1 項規定，為新舊法之比較，而經比較新
    舊法之結果，修正後之規定並未對被告較為有利，是應整體
    適用行為時即修正前之刑法第56條、第51條、第47條等規定
    。另沒收係屬從刑，亦應依此適用修正前之刑法第38條規定
    ，合先敘明。
三、按海洛因、安非他命係毒品危害防制條例第2 條第2 項第1
    款、第2 款所明定之第一級、第二級毒品，不得非法持有、
    施用。查被告甲○○於88年間因施用毒品案件，經臺灣台北
    地方法院以88年度毒聲字第1571號裁定將其送往勒戒處所觀
    察、勒戒，認無繼續施用毒品之傾向後，經臺灣臺北地方法
    院檢察署檢察官以88年度毒偵緝字第45號為不起訴處分確定
    。甲○○後復因施用毒品案件，經臺灣士林地方法院以89年
    度毒聲字第5850號裁定將其送往勒戒處所觀察、勒戒後，認
    有繼續施用毒品之傾向，再由該院以89年度毒聲字第2230號
    裁定令其入戒治處所施以強制戒治1 年，嗣因無繼續戒治之
    必要，由該院以90年度毒聲字第616 號裁定停止戒治，所餘
    戒治期間交付保護管束，並於90年5 月31日停止戒治出所，
    保護管束期滿日為90年11月26日，保護管束期滿未經撤銷者
    ，視為強制戒治期滿乙節，有臺灣高等法院被告前案紀錄表
    1 份附卷可按，故而被告於強制戒治執行完畢釋放後5 年內
    再度施用第一級毒品及第二級毒品之行為，依毒品危害防制
    條例第23條第2 項規定，係犯毒品危害防制條例第10條第1
    項、第2 項之施用第一級、第二級毒品罪。又被告施用第一
    級、第二級毒品前、後之持有第一級、第二級毒品犯行，為
    其施用之高度行為所吸收，均不另論罪。被告多次施用第一
    級毒品、第二級毒品之犯行，均時間緊接、方法相近、各觸
    犯構成犯罪要件相同之罪名，顯均係基於概括犯意為之，應
    均依修正前刑法第56條連續犯之規定論以一罪，並均加重其
    刑。被告所犯施用第一級毒品及施用第二級毒品犯行間，犯
    意各別、罪名有異，應予分論併罰。另被告有如事實欄一所
    示之論罪、科刑及刑之執行紀錄，此有前開臺灣高等法院被
    告前案紀錄表1 份在卷可稽，其受有期徒刑之執行完畢，5
    年以內故意再犯本件有期徒刑以上之罪，應逕依修正前之刑
    法第47條，論以累犯，並遞加重其刑。又起訴書雖僅敘及被
    告於94年1 月間某日起至同年3 月18日15時10分許回溯96小
    時內之某時點、94年1 月22日22時50分許回溯96小時內之某
    時點、94年3 月18日15時10分許回溯96小時內某時點止有施
    用第1 級及第2 級毒品之犯行，而漏未敘及前開論罪部分所
    載被告其餘施用第一級毒品及第二級毒品之犯行，惟該等犯
    行業據檢察官移送併辦，且二者間有連續犯之裁判上一罪關
    係，已如前述，該漏未敘及之部分應為起訴效力所及，本院
    自應併予審判，附此敘明。爰審酌被告曾因施用毒品而觸法
    ，經觀察、勒戒、強制戒治後，應知所惕勵，當知悉施用毒
    品之危害及其違法性，且已有施用毒品前科，詎其仍因自制
    力薄弱，並漠視法令禁制，而連續再犯本案，顯不知悛悔，
    應嚴予非難，兼衡被告於犯後即能坦承犯行，而其施用毒品
    行為於本質上係屬自我戕害行為，反社會性之程度應屬較低
    等一切情狀，量處如主文所示之刑，並依修正前刑法第51條
    第5 款之規定，定其應執行之刑。扣案之第一級毒品海洛因
    7 包（驗餘淨重計0.86公克）、海洛因殘渣袋2 只內殘留之
    海洛因（量微無法驗重）及第二級毒品安非他命1 包（驗餘
    淨重2.5 公克）等物，係毒品危害防制條例所規定之第一級
    、第二級毒品，應依毒品危害防制條例第18條第1 項前段之
    規定，分別於其施用第一級毒品罪及第二級毒品罪之罪刑宣
    告項下沒收銷燬；另注射針筒3 支、分裝吸管1 支、包裝上
    開海洛因之外包裝袋7 只、海洛因殘渣袋2 只（均係用於包
    裹海洛因，防止其裸露、潮濕，便於攜帶施用，並非不可分
    離），係被告所有供其施用第一級毒品海洛因所用之物，業
    經被告陳明在卷，併依修正前刑法第38條第1 項第2 款之規
    定，於所犯施用第一級毒品罪之罪刑宣告項下為沒收之諭知
    ；又分裝吸管1 支、包裝上開安非他命之外包裝袋1 只（係
    用於包裹安非他命，防止其裸露、潮濕，便於攜帶施用，並
    非不可分離），係被告所有供其施用第二級毒品所用之物，
    亦經被告陳明在卷，併依修正前刑法第38條第1 項第2 款之
    規定，於所犯施用第二級毒品罪之罪刑宣告項下為沒收之諭
    知。
據上論斷，應依刑事訴訟法第第273 條之1 第1 項、第299 條第
1 項前段，毒品危害防制條例第10條第1 項、第2 項、第18條第
1 項前段，刑法第2 條第1 項前段、第11條、修正前刑法第56條
、修正前刑法第47條、修正前刑法第51條第5 款、修正前刑法第
38 條 第1 項第2 款，判決如主文。
本案經檢察官涂永欽到庭執行職務。
中    華    民    國    95    年    7     月    24    日
                  刑事第十八庭  法  官
以上正本證明與原本無異。
如不服本判決，應於判決送達後10日內，向本院提出上訴狀。
                                書記官  呂紹明
中    華    民    國    95    年    7     月    24    日
附錄本案論罪科刑法條全文：
毒品危害防制條例第10條
施用第一級毒品者，處6月以上5年以下有期徒刑。
施用第二級毒品者，處3年以下有期徒刑。


司法院資訊處製作；財團法人民間司法改革基金會備份。
